最高法院刑事判決　　　　　　　　　 110年度台上字第5297號
上　訴　人　藍靖凱
 
 
上列上訴人因加重詐欺等罪案件，不服臺灣高等法院中華民國11
0 年4 月15日第二審判決（110 年度上訴字第122 號，起訴案號
：臺灣士林地方檢察署109 年度偵字第4681號），提起上訴，本
院判決如下：
    主  文
上訴駁回。    
    理  由
一、按刑事訴訟法第377 條規定，上訴於第三審法院，非以判決
    違背法令為理由，不得為之。是提起第三審上訴，應以原判
    決違背法令為理由，係屬法定要件。如果上訴理由書狀並未
    依據卷內訴訟資料，具體指摘原判決不適用何種法則或如何
    適用不當，或所指摘原判決違法情事，顯與法律規定得為第
    三審上訴理由之違法情形，不相適合時，均應認其上訴為不
    合法律上之程式，予以駁回。本件原判決認定上訴人藍靖凱
    有其事實欄所載之加重詐欺取財（原判決附表〈下稱附表〉
    一、二部分）、洗錢、以不正方法由自動付款設備取財（皆
    為附表二，其中編號1 、7 部分均為未遂）共10次犯行，因
    而撤銷第一審所為之科刑判決，改判仍依刑法上想像競合規
    定（附表一除外）從一重論上訴人犯3 人以上共同詐欺取財
    10罪（包括未遂2 罪），均累犯，其中附表二編號1 、7 部
    分依刑法第25條第2 項規定減輕其刑後，各處有期徒刑1 年
    2 月（5 罪）、10月（2 罪）、1 年3 月（2 罪）、1 年 4
    月（1 罪），並諭知相關沒收及定應執行有期徒刑1 年6 月
    。已詳細敘述所憑之證據及取捨、認定之理由。另就上訴人
    否認有前揭加重詐欺取財等犯行，辯稱僅成立加重詐欺取財
    罪之幫助犯等語，其辯詞不可採之理由，分別予以指駁及說
    明（見原判決理由貳、一、㈡）。所為論斷，俱有卷存證據
    資料可資覆按，從形式上觀察，並無採證認事違背經驗法則
    、論理法則，亦無量刑職權之行使有濫用，或其他違背法令
    之情形。
二、上訴意旨仍謂：其就附表一、二部分僅係基於幫助之意思從
    事加重詐欺取財等構成要件以外之行為，應只成立加重詐欺
    取財罪之幫助犯等語。係就原判決已說明之事項及屬原審採
    證認事職權之適法行使，持憑己見，重為爭執，與法律規定
    得為第三審上訴理由之違法情形，不相適合。其對於加重詐
    欺取財及洗錢部分之上訴不合法律上之程式，應予駁回。至
    其附表二想像競合犯以不正方法由自動付款設備取財部分，
    核屬刑事訴訟法第376 條第1 項第1 款之案件，依該條規定
    ，既經原審及第一審均為有罪判決，自不得上訴於第三審法
    院。有想像競合關係之加重詐欺取財及洗錢部分，上訴人之
    上訴既不合法，無從為實體上審理，其相競合犯以不正方法
    由自動付款設備取財輕罪部分，亦無從適用審判不可分原則
    ，併為實體上審判，同應從程序上予以駁回。
據上論結，應依刑事訴訟法第395 條前段，判決如主文。
中    華    民    國   110    年    9     月    23    日
                  刑事第四庭審判長法  官  林  立  華  
                                  法  官  林  瑞  斌  
                                  法  官  王  敏  慧  
                                  法  官  李  麗  珠  
                                  法  官  謝  靜  恒  
本件正本證明與原本無異
                                  書記官
中    華    民    國   110    年    9     月    27    日